臺灣臺南地方法院民事裁定           100年度司財管字第53號
聲  請  人  財政部臺灣省南區國稅局
法定代理人  許春安
上列聲請人聲請對被繼承人杜精華選任遺產管理人事件，本院裁
定如下：
    主  文
選任財政部國有財產局臺灣南區辦事處臺南分處為被繼承人杜精
華之遺產管理人。
聲請程序費用新臺幣壹仟元由被繼承人杜精華之遺產負擔。
    理      由
一、按繼承人均拋棄其繼承權者，準用關於無人承認繼承之規定
    ，民法第1176條第6項定有明文。又繼承開始時，繼承人之
    有無不明，而不能依民法第1177條選定遺產管理人時，得由
    利害關係人聲請法院選任之，民法第1178條第2項亦定有明
    文。
二、本件聲請意旨略以：被繼承人杜精華（男，民國28年8月9日
    生，身分證統一編號：Ｚ000000000號，生前最後住所：臺南
    市○區○○里○○鄰○○路184號）於99年8月25日死亡，尚滯
    欠90年度綜合所得稅及罰鍰未繳。查其法定繼承人均已拋棄
    繼承，無法依同法第1177條選任遺產管理人，致聲請人之權
    利無法行使，故聲請人以利害關係人身分向法院聲請為被繼
    承人杜精華選任遺產管理人等語。
三、經查：聲請人主張之前開事實，業據提出被繼承人杜精華除
    戶資料查詢清單1件、繼承系統表1份、欠稅總歸戶查詢情形
    表1件、財產歸屬資料清單1件、法務部行政執行署臺南行政
    執行處100年2月21日南執義93年綜所稅執特專字第00102540
    號函1件附卷為憑。並經本院依職權調閱本院99年度司繼字
    第2234號拋棄繼承事件卷宗核閱綦詳，是聲請人之主張應足
    採信。又查被繼承人杜精華死亡後，其法定繼承人皆已依法
    拋棄繼承權經本院准予備查，且未準用民法第1177條之規定
    選定遺產管理人，而被繼承人杜精華為聲請人之債務人，故
    聲請人以利害關係人之身分聲請選任被繼承人杜精華之遺產
    管理人，核與上開規定並無不合，應予准許。
四、按公示催告期限屆滿，無繼承人承認繼承時，其遺產於清償
    債權，並交付遺贈物後，如有剩餘，歸屬國庫；又按非公用
    國有財產以財政部國有財產局為管理機關，民法第1185條、
    國有財產法第12條分別定有明文。查本件被繼承人杜精華之
    法定繼承人皆已依法拋棄繼承權經本院准予備查，復未準用
    民法第1177條之規定選定遺產管理人，且經本院函詢被繼承
    人原繼承人即長女杜培寧、次子杜光庭、兄弟姐妹杜愛惠、
    杜東岳等有無擔任被繼承人杜精華之遺產管理人之意願，迄
    今均未回覆本院，足徵被繼承人杜精華之原繼承人對被繼承
    人杜精華遺產之處置已漠不關心；又查被繼承人杜精華之遺
    產，倘無人承認繼承時，將於清償債權，交付遺贈物後，歸
    屬國庫，且本件有關稅務之滯欠問題，應以選任公家單位擔
    任遺產管理人，始為妥當。為使被繼承人杜精華遺產之處置
    順利進行，本院認選任財政部國有財產局臺灣南區辦事處臺
    南分處為被繼承人之遺產管理人為適當。
五、依非訟事件法第157條、第24條第1項，裁定如主文。
中    華    民    國  100    年    7    月    19    日
                  家事法庭      司法事務官  林可婷
以上正本係照原本作成。
如對本裁定抗告須於裁定送達後10日內向本院提出抗告狀
中    華    民    國  100    年    7    月    20    日
                                書記官  謝麗首